【裁判字號】    95,上易,402
【裁判日期】    950504
【裁判案由】    妨害自由
【裁判全文】
臺灣高等法院刑事判決                 95年度上易字第402號
上  訴  人  臺灣板橋地方法院檢察署檢察官
被      告  乙○○
上列上訴人因被告妨害自由案件，不服臺灣板橋地方法院94年度
簡上字第153號，中華民國94年11月30日第一審判決（起訴案號
：臺灣板橋地方法院檢察署93年度偵字第11418號），提起上訴
，本院判決如下：
    主  文
上訴駁回。
    理由
一、公訴意旨略以：被告乙○○於民國93年4月間，基於妨害甲
    ○○行使權利之犯意，在台北縣永和市○○路○段50巷2號1
    樓處，未經甲○○同意逕將該處1樓大門門鎖更換，使甲○
    ○無法進出，因認被告涉有刑法第304條之強制罪嫌云云。
二、檢察官原先聲請簡易判決處刑之範圍為甲○○與乙○○，分
    別為台北縣永和市○○路○段50巷2號1樓及2樓之所有權人，
    其2人共用1樓大門出入，甲○○未經乙○○同意，基於妨害
    乙○○行使權利之概括犯意，於93年4月間先將該處1樓大門
    門鎖更換，使乙○○無法出入，乙○○因出入受阻，亦基於
    妨害甲○○行使權利之犯意，將該處1樓大門門鎖更換，使
    甲○○無法進出，甲○○知悉後，復承前犯意，更換門鎖使
    乙○○無法出入，認甲○○係連續犯刑法第304條之強制罪
    嫌，另乙○○係犯刑法第304條之強制罪嫌。原審法院於94
    年2月14日以94年度簡字第207號簡易判決，分別判處甲○○
    、乙○○各罰金300元。乙○○不服該簡易判決提起上訴，
    經原審法院於94年11月30日以94年度簡上字第1537號判決，
    將原審法院94年度簡字第207號簡易判決關於乙○○部分撤
    銷，改判乙○○無罪。檢察官不服原審法院94年度簡上字第
    1537號判決，而提起本件上訴。至於甲○○則並未對原審法
    院94年度簡字第207號簡易判決提起上訴，是原審法院94年
    度簡字第207號簡易判決有關甲○○部分業已確定，不在本
    院審理範圍內，合先敘明。
三、按犯罪事實應依證據認定之，無證據不得認定犯罪事實；不
    能證明被告犯罪者，應諭知無罪之判決，刑事訴訟法第154
    條第2項及第301條第1項前段分別定有明文。次按認定不利
    於被告之事實須依積極證據，苟積極證據不足為不利於被告
    事實之認定時，即應為有利於被告之認定（最高法院30年臺
    上字第816號判例意旨參照）；又檢察官對於起訴之犯罪事
    實，倘其所提出之證據，不足為被告有罪之積極證明，或其
    指出之證明方法，無從說服法院以形成被告有罪之心證，基
    於無罪推定之原則，自應為被告無罪判決之諭知（最高法院
    92年臺上字第128號判例意旨參照）。另「告訴人之告訴，
    係以使被告受刑事訴追為目的，是其陳述是否與事實相符，
    仍應調查其他證據以資審認。」，亦經最高法院著有52年臺
    上字第13006號判例意旨可參。
四、本件公訴人認被告涉犯上揭強制罪嫌，係以被告及甲○○之
    供述、臺北縣中和地政事務所土地及建物所有權狀、不動產
    買賣契約書影本、現場照片11張及現場簡圖1張，資為論據
    。訊據被告否認有何強制犯行，辯稱93年1月間伊曾更換過1
    次門鎖，且於更換門鎖後，有張貼紙條記載電話於門上，可
    供證人甲○○與之聯絡，其並無阻止他人進入1樓的犯意；
    至於93年4月20日當天伊並未更換門鎖，證人甲○○亦未目
    睹係何人更換門鎖等語。
五、經查：
  (1)被告於93年9月3日經由法院拍賣買受臺北縣永和市○○路○
    段50巷2號2樓之房地，嗣於93年3月間將該2樓所有權移轉予
    林韋伶之事實，業據被告供明在卷，復有原審法院92年9月
    15日板院通91執明14727字第41978號不動產權利移轉證書影
    本、被告與林韋伶之土地所有權狀影本、建物所有權狀影本
    各1紙在卷可憑（見偵查卷自第4頁至第9頁）。又證人甲○
    ○於93年1月2日向李順杰、李明遠購買臺北縣永和市○○路
    ○段50巷2號1樓之房地1節，經證人甲○○於原審法院審理時
    結證明確（見原審94年度簡上字第153號卷第124頁），並有
    不動產買賣契約書影本1份在卷可佐（見偵查卷自第77頁至
    第80頁）。再者，臺北縣永和市○○路○段50巷2號1樓及2樓
    係共同使用該址1樓之大門出入之事實，亦經被告供述在卷
    ，復據證人即承辦警員江文宏於原審法院審理時結證明確（
    見原審94年度簡上字第153號卷第69頁）。
  (2)證人甲○○雖證稱於93年4月間因無法開門進入屋內，並指
    訴被告於93年4月更換上址1樓門鎖，但由於被告僅承認於93
    年1月間更換過1樓大門之門鎖，並否認於93年4月間再更換
    過該1樓大門之門鎖。而上址1樓大門之門鎖歷次被更換時，
    證人甲○○並未在場親眼目睹，其均係事後無法開門進入才
    發現門鎖被更換等情，業據證人甲○○於原審法院審理時結
    證在卷（見原審94年度簡上字第153號卷第132頁），足徵甲
    ○○於93年4月間無法開門進入屋內之陳述，尚無法證明93
    年4月間更換上址1樓門鎖之人即為被告。更何況如前述被告
    於93年3月間已將該處2樓所有權移轉予林韋伶，益徵單以甲
    ○○於93年4月間無法開門進入屋內之陳述，更無法證明被
    告確於93年4月間更換上址1樓門鎖，蓋該處2樓所有權既然
    被告已於93年3月間移轉予林韋伶，則由他人更換上址1樓門
    鎖之可能性，即不能排除，準此，自不能以甲○○於93年4
    月間無法開門進入屋內，遽謂當然係由被告更換上址1樓門
    鎖。
六、綜上所述，公訴人所舉證據尚未能證明被告確有以更換上址
    1樓門鎖方式妨害甲○○行使權利之犯行，亦即本件關於被
    告犯罪之證明，尚未達於通常一般之人均不致有所懷疑，而
    得確信其為真實之程度，殊屬無從為有罪之確信。此外，復
    查無其他積極證據足資證明被告有公訴人所指之上開犯行，
    是原審以不能證明被告犯罪，而將原審法院94年度簡字第20
    7號簡易判決關於乙○○部分撤銷，依通常程序審判改判被
    告無罪，其認事用法，核無違誤，應予維持。檢察官上訴意
    旨，仍執陳詞，指摘原判決不當，非有理由，應予駁回。
七、原判決主文第1項及理由欄(四)第9行固均載為「原判決撤銷」
    ，但由於原判決業已說明原審法院94年度簡字第207號簡易
    判決有關甲○○部分業已確定（見原判決理由欄第1行），
    是可知原判決主文第1項及理由欄(四)第9行內有關「原判決撤
    銷」之記載，顯然係於「原判決」與「撤銷」間漏未記載「
    關於乙○○部分」等字，原審法院就此疏漏，允宜依法更正
    ，特此敘明。
據上論結，應依刑事訴訟法第368條，判決如主文。
本案經檢察官沈世箴到庭執行職務。
中    華    民    國    95    年    5     月    4     日
                  刑事第十六庭審判長法  官  葉騰瑞
                                    法  官  莊明彰
                                    法  官  黃俊明
以上正本證明與原本無異。
不得上訴。
                                    書記官  廖婷璇
中    華    民    國    95    年    5     月    4     日


司法院資訊處製作；財團法人民間司法改革基金會備份。
